臺灣桃園地方法院民事判決
110年度訴字第1604號
原      告  簡長鏡  
訴訟代理人  李明哲律師
被      告  吳偉德  
訴訟代理人  蕭萬龍律師
複  代理人  鄭哲維律師
上列當事人間請求返還買賣價金事件，本院於民國111年1月12日
辯論終結，判決如下：
    主    文
一、被告應給付原告新臺幣183萬9,200 元。
二、訴訟費用由被告負擔。
三、本判決於原告以新臺幣61萬3,067 元為被告供擔保後，得假
    執行。但被告如以新臺幣183萬9,200 元為原告預供擔保，
    得免為假執行。
    事實及理由
一、原告主張：伊欲購買公共設施保留地，遂經由訴外人詠立地
    產開發有限公司 (下稱詠立公司)介紹，與被告之代理人吳
    敏嚴 (即被告之父)於民國109年10月16日簽立買賣契約（下
    稱系爭契約），購買被告所有坐落於桃園市○○區○○段000 地
    號土地（權利範圍1/4），及桃園市中壢區三座屋段舊社小
    段41-114（權利範圍1/1，下稱系爭41-114 土地）、41-132
    （權利範圍189/3456 ）、75-17（權利範圍1/2）、75-64（
    權利範圍1/2）、75-65（權利範圍1/2）等6筆地號土地 (下
    合稱系爭6筆土地)，總價以土地公告現值44％計算，為新臺
    幣（下同）1,255萬1,499 元，被告並表示系爭6筆土地均為
    公共設施保留地，且未經協議價購而得辦理容積移轉，兩造
    已完成價金給付及土地所有權移轉義務後，伊始發現系爭41
    -114 土地非屬公共設施保留地，而兩造並未有本件買賣之6
    筆土地需一同出售、一同購買之約定，伊自得依系爭買賣契
    約第10條、第13條，民法第359、360 條等規定，僅解除就
    系爭41-114 土地之買賣契約，並依民法第259條第2款、第1
    79 條等規定，請求被告返還系爭41-114 土地之買賣價金18
    3萬9,200元等語。並聲明：㈠被告應給付原告183萬9,200 元
    。㈡願供擔保請准宣告假執行。
二、被告則以：原告於簽立系爭契約時，並未告知欲購買公共設
    施保留地供容積移轉使用，且依系爭契約第13條約定，若買
    賣標的即系爭6筆土地非公共設施保留地，伊得選擇繳清土
    地增值稅或主張契約作廢，原告並無解除契約之權利，況本
    件伊係將系爭6筆土地合一出售予原告，並依此磋商買賣價
    金及條件，是原告主張其得合法解除系爭契約當中關於系爭
    41-114 土地之買賣部分，並無理由等語資為抗辯。並聲明
    ：㈠原告之訴駁回。㈡如受不利益判決，願供擔保請准宣告免
    為假執行。
三、原告主張兩造於109年10月16日簽立系爭買賣契約，由原告
    向被告購買系爭6筆土地，價金以土地公告現值44％計算，總
    額為1,255萬1,499元，兩造已完成價金給付及土地所有權移
    轉登記事宜，而系爭41-114土地業經政府公告徵收，非屬公
    共設施保留地等情，有系爭契約、桃園市政府都市發展局11
    0年7月14日桃都行字第1100024476號函、110年11月22日桃
    都行字第1100041085號函、土地登記謄本等件 (見本院卷第
    25-47、49-59、61、79頁)，在卷可稽，且為被告所不爭執
    ，堪信為真。至原告主張其得解除系爭契約當中關於系爭41
    -114 土地之買賣部分，並請求被告返還此部分價金一節，
    則為被告所否認，並以前詞置辯，本院認定如下。
四、原告得否主張解除系爭41-114土地部分之系爭買賣契約？
  ㈠按物之出賣人對於買受人，應擔保其物依第373 條之規定危 
    險移轉於買受人時無滅失或減少其價值之瑕疵，亦無滅失或
    減少其通常效用或契約預定效用之瑕疵。但減少之程度，無
    關重要者，不得視為瑕疵。出賣人並應擔保其物於危險移轉
    時，具有其所保證之品質；買受人於契約成立時，知其物有
    前條第1項所稱之瑕疵者，出賣人不負擔保之責。買受人因
    重大過失，而不知有前條第1項所稱之瑕疵者，出賣人如未
    保證其無瑕疵時，不負擔保之責。但故意不告知其瑕疵者，
    不在此限；買賣因物有瑕疵，而出賣人依前5條之規定，應
    負擔保之責者，買受人得解除其契約或請求減少其價金，民
    法第354、355條、第359 條前段分別定有明文。
  ㈡經查，觀諸系爭契約第13條約定：「本買賣標的係公共設施
    保留地 (隸屬中壢平鎮都市計畫)且非為法定空地，依規定
    免徵土地增值稅，惟如有政令變更或其他原因應繳納土地增
    值稅或其他稅費時，應由乙方（即被告）負責繳清或主張買
    賣契約作廢，乙方所收之土地價款無息退還甲方（即原告）
    」等語（見本院卷第29頁），堪認兩造於簽立系爭契約時，
    已明確表明以「公共設施保留地」為交易標的，此核與詠立
    公司業務人員陳勢汯證稱: 原告是建設公司股東，他想要買
    公設保留地，故請我們公司幫他尋找地主，吳敏嚴於出賣系
    爭6筆土地時，有告知出賣標的都是公共設施保留地，並提
    出主管機關函文佐證等語 (見本院卷第152-154頁)相符，雖
    被告之代理人即證人吳敏嚴到庭證稱: 我不知道原告要買土
    地之目的及用途，原告沒有跟我說過他要辦理容積移轉的事
    情等語 (見本院卷第147、149頁)，然此已與系爭契約第13
    條之文義不符，況吳敏嚴代理被告簽立系爭契約時，確有向
    原告提出桃園市政府工務局回覆系爭41-114 土地未曾辦理
    徵收及協議價購之函文 (見本院卷第19頁，該函文內容嗣經
    該局表示誤載，而另以前開函文表示系爭41-114土地業經遭
    徵收在案)，可見原告主張被告知悉其欲購買公共設施保留
    地，以利辦理容積移轉事宜一節，應為屬實，否則吳敏嚴怎
    會於簽約之時，有大費周章提出主管機關函文以取信原告之
    舉？是吳敏嚴前開證詞，顯有虛言迴護被告之情形，實難採
    信。再者，詠立公司負責人呂威呈曾代替原告繳納本件土地
    買賣定金，並與被告簽立之定金收據第5 點亦有記載: 「本
    買賣標的物如有協議價購及無法取得道路使用證明等情事發
    生時，則買、賣雙方無條件同意買賣作廢」等文字 (見本院
    卷第166頁)，在在顯示兩造於簽立系爭契約時，確曾約明所
    買賣之土地應以公共設施保留地為標的，可以認定。被告雖
    欲傳喚證人許榮蒼，欲證明兩造簽立系爭契約時並未約定買
    賣之標的需為公共設施保留地云云，然此部分之爭議業經本
    院認定如上，實無傳喚證人到庭之必要，併此指明。
  ㈢次查，依照土地稅法第39條第2項及特種貨物及勞務稅條例第
    5 條第1 項第5 款規定，公共設施保留地尚未被徵收前之移
    轉，免徵土地增值稅及特種貨物及勞務稅，然系爭41-114 
    土地卻非公共設施保留地，此為兩造所不爭執，此將影響原
    告日後出賣土地時可能尚須負擔土地增值稅，或無法依法辦
    理容積移轉等情形，顯有影響其經濟上及使用上之價值，況
    被告亦於系爭契約之前開條文中約明，如有政令變更或其他
    原因應繳納土地增值稅或其他稅費時，應由被告負責繳清或
    主張買賣契約作廢，被告所收之土地價款無息退還原告等情
    ，足見被告已保證系爭41-114 土地確實係公共設施保留地
    ，自應認系爭41-114 土地欠缺被告所保證之性質，致有減
    低兩造依契約約定原本意欲達成之經濟上之價值，故被告就
    此自應負瑕疵擔保之責。
  ㈣次按買賣標的之數物中，一物有瑕疵者，買受人僅得就有瑕
    疵之物為解除，民法第363 條第1 項定有明文。雖被告抗辯
    系爭6 筆土地係一同出售，原告不得僅解除系爭41-114土地
    之買賣契約云云，惟查，系爭買賣契約之標的即系爭6筆土
    地，各有獨立之所有權、且並未全然相鄰 (見本院第63頁地
    圖)，應無使用經濟上、締約目的上不可割裂之情形，且遍
    觀系爭契約所示，亦無關於系爭6 筆土地履行上不可分，或
    任一宗土地之買賣契約解除、全部契約失其效力之任何隻字
    片語，顯見除去系爭41-114土地剩餘部分之土地，兩造間之
    買賣契約仍可成立，是被告上開所辯，難認可採。
  ㈤從而，系爭41-114土地既不具備兩造所約定「需為公共設施
    保留地」之品質，影響原告欲達成之經濟及使用上之價值，
    且系爭6 筆土地亦無履行上不可分之情形，是原告自得合法
    解除系爭契約中，關於系爭41-114土地買賣之部份。
五、原告請求被告返還系爭41-114土地買賣價金183萬9,200元 
    ，有無理由？
  ㈠按「契約解除時，當事人雙方回復原狀之義務，除法律另有
    規定或契約另有訂定外，依左列之規定：…、受領之給付為
    金錢者，應附加自受領時起之利息償還之。」民法第259條
    第2款定有明文。
  ㈡經查，系爭6筆土地之買賣價金係以土地公告現值44％計算一
    節，為兩造所不爭執（見本院卷第83頁），則原告就系爭41
    -114土地所支付之買價金依此計算應為183萬9,200元【公告
    現值（11萬元/平方公尺）×38平方公尺×44％】，而原告已合
    法解除系爭契約當中關於系爭41-114土地之買賣部分，已如
    前述，是原告依民法第259條第2款規定，請求被告返還受領
    之價金183萬9,200元，洵屬有據。雖被告抗辯系爭6筆土地
    若個別出售，價格將較土地公告現值44％低云云，然參以陳
    勢汯、詠立公司秘書林彥彤均證稱：系爭6筆土地一起買賣
    的價格，與單獨出售其中一筆或數筆土地的價格相差不多等
    語（見本院卷第154、159頁），吳敏嚴亦證稱：我不知道系
    爭6筆土地分開賣的話價格有無影響等語（見本院卷第149頁
    ），實查無系爭41-114土地單獨作為買賣標的，價格將有如
    何減損之情形，且被告就其所述，並未能提出任何證據以實
    其說，是其此部分所辯，即乏所據。
六、綜上所述，原告依民法第359條、第259條第2款之法律關係
    ，解除系爭契約當中關於系爭41-114土地買賣部分，並請求
    被告返還此部分已收價金183萬9,200元，為有理由，應予准
    許。又兩造分別陳明願供擔保為准、免假執行之宣告，核
    無不合，應分別酌定相當擔保金額准許之。 
七、本件事證已臻明確，兩造其餘攻擊防禦方法及所提證據，核
    與本件判決結果不生影響，爰不逐一論駁，附此敘明。
八、訴訟費用負擔之依據：民事訴訟法第78條。 
中　　華　　民　　國　　111 　年　　3 　　月　　14　　日
                  民事第二庭    法　官　廖子涵
正本係照原本作成。
如對本判決上訴，須於判決送達後二十日內向本院提出上訴狀。
如委任律師提起上訴者，應一併繳納上訴審裁判費。　　　　　
中　　華　　民　　國　　111 　年　　3 　　月　　15　　日
                                 書記官  李慧慧